【裁判字號】    90,上訴,3652
【裁判日期】    901231
【裁判案由】    毒品危害防制條例
【裁判全文】
臺灣高等法院刑事判決                            九十年度上訴字第三六五二號
    上  訴  人  臺灣桃園地方法院檢察署檢察官
    被      告  甲○○
    指定辯護人  本院公設辯護人  王永炫
右上訴人因被告違反毒品危害防制條例案件，不服臺灣桃園地方法院八十九年度訴緝
字第七七號，中華民國九十年八月十五日第一審判決（起訴案號：臺灣桃園地方法院
檢察署八十五年度偵字第四０七五號）提起上訴，本院判決如左：
    主  文
上訴駁回。
    理  由
一、公訴意旨略以：被告甲○○基於概括犯意，自民國（下同）八十四年四月間起，
    連續在桃園縣八德市○○街四號內，以每包新台幣（下同）五千元之價格，販賣
    化學合成麻醉藥品安非他命予潘爾超二次。又於八十五年一月一日在上址，以一
    千五百元之價格出售海洛因０．一公克予潘爾超。嗣八十五年二月一日二時五十
    分許，潘爾超在樹林鎮○○街一三五巷六十號二樓內為警查獲，並扣得安非他命
    二包（毛重一‧五公克）、空袋四十四只、吸食器一只、注射針筒六支、酒精燈
    一只。同日三時二十分許，甲○○亦在桃園縣八德市○○街四號內經警查獲，並
    扣得摻有海洛因之袋子一只、菸頭一支、煙草一包、吸食燈管一支、安非他命一
    包（淨重０．一八公克，包裝重０．二五公克）、吸食器一個，因認被告甲○○
    涉犯行為時之麻醉藥品管理條例第十三條之一第二項第一款非法販賣麻醉藥品、
    及肅清煙毒條例第五條第一項販賣毒品罪嫌。
二、按犯罪事實應依證據認定之，無證據不得推定其犯罪事實；又不能證明被告犯罪
    者，應諭知無罪之判決，刑事訴訟法第一百五十四條、第三百零一條第一項分別
    定有明文。又事實之認定，應憑證據，如未能發現相當證據，或證據不足以證明
    ，自不能以推測或擬制之方法，為裁判基礎；且認定被告犯罪事實所憑證據，雖
    不以直接證據為限，即間接證據亦包括在內，然而不論直接證據或間接證據，其
    為訴訟上之證明，須於通常一般之人均不致有所懷疑，而得確信其為真實之程度
    者，始得據為有罪之認定，倘其證明尚未達到此一程度，而有合理之懷疑存在而
    無從使事實審法院得有罪之確信時，即應由法院為諭知被告無罪之判決，最高法
    院四十年台上字第八六號、七十六年台上字第四九八六號分別著有判例，足供參
    照。
三、本件公訴人認被告甲○○涉有右揭犯行，無非係以被告於警訊中自白，及證人潘
    爾超於警訊時之供證，並有扣案如事實欄所列之物在卷足稽為其主要論據。訊之
    被告甲○○雖於本院調查、審判期日，經合法傳喚而均未到，惟據其於偵查及原
    審審訊中則堅詞否認有販賣毒品海洛因或麻醉藥品安非他命之犯行，並辯稱：渠
    與潘爾超二人一起出錢合買安非他命，買了二次，在八十四年四月份等語。
四、經查：
    (一)證人潘爾超雖於警訊時指稱：「（你吸食安非他命及注射海洛因向何人購買？
      ）向甲○○購買，我向甲○○購買安非他命二次，海洛因一次。．．．我於八
      十四年四月購買一小包安非他命重約一公克價五千元，第二次八十四年五月份
      購買安非他命一公克價五千元，及八十五年一月一日買０．一公克，價一千五
      百元（見偵字第三一二九號卷，第四頁背面）」云云，惟此核與被告於警訊所
      稱：「八十四年八月二日十七時在桃園縣八德市○○街四號處販潘爾超，販賣
      安非他命一‧五公克（毛重）五千元（同上偵卷，第二頁）」云云，無論在時
      間、次數、安非他命數量、單價均無契合之處，顯有瑕疵可指。且參酌證人潘
      爾超於八十二年間起即多次因施用毒品或麻醉藥品而遭起訴判刑，此次復因施
      用麻醉藥品安非他命遭警查獲，此有臺北縣衛生局煙毒尿液檢驗成績單（見訴
      字第八八八號卷(一)，第五一至五二頁）、台灣桃園地方法院檢察署刑案資料查
      註紀錄表（見訴緝字第七七號卷，第三六至四一頁）在卷可稽，顯係成癮而難
      以戒斷。然依證人潘爾超前述向被告購買安非他命二次之時日，距本件緝獲之
      八十五年二月一日，已達「九月」之久，則在證人須經常性地購買安非他命施
      用之同時，焉得清楚記憶其間過往甚長之購毒經驗（即該二次購毒數量、價額
      ）？亦非無疑。另依被告於警訊中雖亦供承：渠賣潘爾超海洛因一千五百元毛
      重０‧一公克。．．．渠向綽號「阿宗」男子購得０‧一公克海洛因一千五百
      元，從中保留一小部份供己施用，藉此獲利云云（見偵字第三一二九號卷，第
      三、四頁），惟毛重０‧一公克海洛因（即含包裝袋重），數量極其稀少，顯
      難供一人數次使用，被告焉得據以從中保留為用並再予轉賣？至堪疑義。況本
      件被告既未與潘爾超於交易時同時被查獲，豈有自行交代渠販賣毒品海洛因及
    麻醉藥品安非他命予潘爾超之理？實難遽信。再查，證人潘爾超於偵查中即改
      稱：「沒有向甲○○買安」、「安非他命向綽號「阿萬」買的」（見偵字第三
      一二九號卷，第十四頁、第二九頁）；於原審審理時復供稱：「是在八十四年
      八月份是與甲○○合夥買的，我是向阿旺買的，甲○○是向阿聰（音譯）買的
      ，我們是分別買的（見訴字第八八八號卷(一)，第四一頁）」、「甲○○沒有在
      八十四年四月連續在八德市○○街賣安給我。．．．亦沒有在前址賣海洛因給
      我」（同上審卷，第一００頁背面）、「（為何警訊承認有向甲○○買安？）
      這是警察自己寫的筆錄（見訴字第八八八號卷(二)，第一一頁）」、「甲○○確
      實沒有販賣安非他命及海洛因給我（見訴字第八八八號卷(一)，第七四頁背面；
      卷(二)，第十一頁背面、第六七至六八頁；訴緝字第七七號卷，第一０四頁）」
      等語，徵與其警訊之供述兩歧，則在查無其他補強證據足供參酌，本院自不得
      以證人內容變異、不確定之證詞，遽認被告甲○○確有販賣麻醉藥品安非他命
      及毒品海洛因之犯行。至證人潘爾超於原審審理時之筆錄雖曾載稱：「（對檢
      察官起訴之犯罪事實，有無意見？）有販賣，安非他命是甲○○賣給我的，其
      他實在無意見（見訴字第八八八號卷(二)，第二三頁）」，惟經原審再提示該次
      審判筆錄予證人潘爾超辨識則供稱：「沒有說是向甲○○買的」、「確實沒有
      這樣講，可能是記錄錯誤」（同上審卷，第六八頁；訴緝字第七七號卷，第一
      ０四頁），而本院查核證人潘爾超於偵、審始終堅決否認販賣安非他命予之事
      實，又豈會至審判辯論中坦承其販賣情事（本院按：審判筆錄若記載「有，販
      賣、安非他命是甲○○賣給我的。其他實在無意見」較為通順，亦不致與「．
      ．．其他實在無意見」相扞格），是證人所指尚屬有據，自不得憑為被告不利
      之認定。
    (二)又本案在證人指述之外，尚有安非他命二包（毛重一‧五公克）、空袋四十四
      只、吸食器一只、注射針筒六支、酒精燈一只扣案，惟證人潘爾超於警訊、歷
      次偵審中始終證稱該扣案之安非他命並非向被告所購置，且此等證物既係在證
      人家中所扣得，是僅與證人施用毒品有關，與被告甲○○毫無干涉，自不得據
      為被告有罪之依據。另台北縣警察局土城派出所於八十五年二月一日前往被告
      住所臨檢，雖亦扣得含海洛因殘渣之袋子一只、菸頭一支、菸草一包及安非他
      命一包（淨重０．一八公克，包裝重０．二五公克）、吸食燈管一支等物，此
      有臨檢紀錄表（見偵字第三一二九號卷，第一０頁）及法務部調查局檢驗通知
      書二紙（見訴字第八八八號卷(一)，第九頁；卷(二)，第四九頁）附卷可稽，惟核
      上開安非他命之數量不多，依社會一般通念，尚未達於必定用以販賣營利之鉅
      量。此外，復未查扣任何有關販賣毒品或麻醉藥品徵象之械具（如電子秤、夾
      鍊袋、瓢、帳冊等），則被告辯稱扣案物係供自己施用及施用之工具，不無
      可能，容有可信。從而，公訴人所指證人潘爾超於警訊中之證述、本件扣案物
      ，係或有瑕疵，或與販賣罪證無關聯性，均不能產生證明及補強證明被告警訊
      自白之作用。況被告於偵查及原審審理期間，均堅詞否認警訊筆錄內容之真實
      性，而製作被告警訊筆錄之台北縣警察局土城分局亦未予以錄音，則本件既無
      警訊錄音帶，本院已無從依法核對勘驗警訊錄音帶方法，以明瞭警訊中記載被
      告自承犯罪實在與否。據此，基於「罪疑利益歸於被告」原則，應即為有利被
      告事實之認定。
五、綜上所述，公訴人所指被告甲○○涉犯行為時之麻醉藥品管理條例第十三條之一
    第二項第一款非法販賣麻醉藥品、及肅清煙毒條例第五條第一項販賣毒品罪嫌，
    惟其所舉之上開事證，尚不足使本院得被告有罪之確信，自不得遽以前揭各條項
    之罪名相繩；此外，復查無其他積極證據足以證明被告有前述之犯行，原審判決
    以不能證明被告犯罪，諭知被告無罪之判決，核無不當。檢察官上訴意旨疏未考
    量所提證據之證明力，徒憑主觀推斷證人潘爾超必無誤認購買毒品與合買毒品之
    區別，任意指摘原審法院依據客觀事證，適法取捨證據、認定事實之結果，難認
    為有理由，應予駁回。
六、被告甲○○經合法傳喚，無正當理由未到庭，爰不待其陳述，逕行判決。
據上論斷，應依刑事訴訟法第三百七十一條、第三百六十八條，判決如主文。
本案經檢察官呂丁旺到庭執行職務。
中    華    民    國     九十     年      十二      月      三十一      日
                              臺灣高等法院刑事第十庭
                                  審判長法  官  溫  耀  源
                                        法  官  林  銓  正
                                        法  官  黃  金  富
右正本證明與原本無異。
如不服本判決應於收受送達後十日內向本院提出上訴書狀，其未敘述上訴之理由者並
得於提起上訴後十日內向本院補提理由書（均須按他造當事人之人數附繕本）。
                                        書記官  江  采  廷
中    華    民    國     九十     年       一       月        二        日


司法院資訊處製作；財團法人民間司法改革基金會備份。
